【裁判字號】    99,台上,4708
【裁判日期】    990723
【裁判案由】    違反證券交易法
【裁判全文】
最高法院刑事判決            九十九年度台上字第四七０八號
上  訴  人  甲○○
選任辯護人  陳峰富律師
            張簡勵如律師
上  訴  人  乙○○
選任辯護人  黃慧萍律師
上列上訴人等因違反證券交易法案件，不服台灣高等法院中華民
國九十八年三月二十四日第二審判決（九十七年度上訴字第二三
八０號，起訴案號：台灣台北地方法院檢察署九十四年度偵字第
七三二七號），提起上訴，本院判決如下：
    主  文
原判決撤銷，發回台灣高等法院。
    理  由
本件原判決撤銷第一審關於上訴人甲○○、乙○○違反證券交易
法部分之科刑判決，改判仍論甲○○、乙○○以共同違反對於在
證券商營業處所交易之有價證券，不得有意圖抬高集中交易市場
某種有價證券之交易價格，自行及以他人名義，對該有價證券連
續以高價買入之規定罪，各處有期徒刑壹年貳月；並均依中華民
國九十六年罪犯減刑條例之規定，各減為有期徒刑柒月。固非無
見。
惟按：(一)、依司法院釋字第五八二號解釋理由闡釋：「為確保被
告對證人之詰問權，證人（含共同被告及其他具證人適格之人）
於審判中，應依人證之法定程序，到場具結陳述，並接受被告之
詰問，其陳述始得作為認定被告犯罪事實之判斷依據。」「被告
以外之人（含證人、共同被告等）於審判外之陳述，依法律特別
規定得作為證據者（刑事訴訟法第一百五十九條第一項參照），
除客觀上不能受詰問者外，於審判中，仍應依法踐行詰問程序。
」等意旨，刑事被告詰問證人之權利，係憲法保障之基本訴訟權
，不容任意剝奪。雖司法警察官或司法警察於調查中詢問證人，
不生應行詰問程序之問題，但此項未經被告詰問之被告以外之人
於檢察事務官、司法警察官或司法警察調查中之陳述，於有例外
情況得為證據時，該項陳述因未經被告詰問，應認屬於未經合法
調查之證據，此詰問權之欠缺，應於審判中由被告行使以資補正
，而完足為經合法調查之證據。原判決引用證人梁漢彰、陳江愛
玉於法務部調查局（下稱調查局）所證述，資以證明乙○○掌握
原判決附表（下稱附表）所示梁、陳二人帳戶之資金調度往來使
用情形，而有原判決所示相關部分之犯行（見原判決第二十九至
三十頁）。然乙○○於原審曾具狀爭執該二名證人於調查局供述
之證據能力，並請求傳訊該二名證人到庭接受詰問（見原審卷(一)
第一五一、一五二頁）。原審遽以乙○○對其等供述之證據能力
，表示不爭執（見原判決第十八頁），核與卷內訴訟資料不相適
合，而有證據上理由矛盾之違背法令；且未傳喚證人梁漢彰、陳
江愛玉到庭行詰問程序，難謂已符採證法則，且有應於審判期日
調查之證據而未予調查之違法。(二)、客觀上為法院認定事實及適
用法律基礎之證據，雖已調查而其內容尚未明瞭者，即與未經調
查無異，如遽行判決，仍屬應於審判期日調查之證據而未予調查
之違法。上訴人二人於第一審即辯稱：附表一所示帳戶，除謝韻
婷之帳戶確係由乙○○使用、掌控外，其餘均由各名義人自行保
管掌握云云；證人邱秀足於調查局亦否認將帳戶交予乙○○使用
，並稱：均係伊親自下單，並未委託他人下單等語（見偵查卷(三)
第二十二至二十三頁）。甲○○於原審聲請調閱邱秀足於富邦綜
合證券股份有限公司（下稱富邦證券）延平分公司，及屈濟君於
元大證券股份有限公司（現更名為元大京華證券股份有限公司，
下稱元大證券）天母分公司之證券帳戶明細資料暨營業員名稱，
以證明上開帳戶均非上訴人二人所使用等情（見原審卷(一)第二二
０至二三五頁）。原判決固以證人即第一綜合證券股份有限公司
（下稱第一證券）營業員邱鵬南、富邦證券天母分公司營業員傅
寶慧、統一證券股份有限公司（下稱統一證券）營業員陳君萍等
人於調查局所證；以及財團法人中華民國證券櫃檯買賣中心（下
稱櫃買中心）民國九十一年八月二十八日（九一）證櫃交字第三
五００七號函所檢附之邱秀足、屈濟君等人開戶資料，與附表一
所示其餘天剛資訊股份有限公司（下稱天剛資訊公司）等帳戶，
就開戶資料而言，其中天剛資訊公司、天鑫投資開發股份有限公
司、邱秀足所留通訊地址均為「台北市○○路○段三十六號十一
樓」、聯絡電話均為「00000000」，而兆盛國際有限公
司、洪勝雄、屈濟君、廖達俊、梁漢彰所留通訊地址均為「台北
市○○區○○路二段十三號十樓」、聯絡電話均為「00000
000」，且彼等或係同一人所介紹開戶，並均係委託乙○○辦
理「委託買賣證券開戶契約」、「櫃檯買賣有價證券開戶契約」
、「有價證券集中保管開戶契約」等事項，資以認定乙○○確有
使用如附表一所示之帳戶買賣上櫃之有價證券世峰股份有限公司
（下稱世峰公司，股票代號：五四四二）股票等情（見原判決第
二十三至二十五頁）。然櫃買中心九十一年八月二十八日（九一
）證櫃交字第三五００七號函所檢附之開戶資料（即編號附件一
，見外放證物），其中並無邱秀足於富邦證券延平分公司（按附
件一編號第三至九頁所示，為邱秀足於富邦證券金山分公司之開
戶資料，與此帳戶非屬同一分公司），及屈濟君於元大證券天母
分公司之證券帳戶開戶資料。次查，證人即第一證券營業員邱鵬
南、統一證券營業員陳君萍所證述內容，並未提及邱秀足、屈濟
君二人帳戶之情形（見偵查卷(三)第一至十頁）。雖證人即富邦證
券天母分公司營業員傅寶慧所證述內容，提及屈濟君之帳戶，但
此係指屈濟君於富邦證券天母分公司之帳戶而言，至於屈濟君於
富邦證券延平分公司帳戶之情形如何，則不得而知（見同上卷第
五頁）。原判決所指乙○○確有使用上揭邱秀足於富邦證券延平
分公司及屈濟君於元大證券天母分公司之帳戶買賣世峰公司之股
票部分，其實情如何尚欠明瞭，顯然仍待釐清。因攸關上訴人二
人此部分犯罪事實之認定，自有究明之必要。原審未詳加調查說
明，遽行判決，難謂適法。(三)、原判決固以上訴人二人於原審對
於附表二所示之世峰公司股票買賣、開盤價、收盤價等交易事實
，並未否認（見原判決第三十一頁末四列），然甲○○於原審已
就此加以爭執，尤以九十一年五月份部分，更表明第一審未就交
易明細、交易時間、成交張數及成交價等事項加以列載而有未足
等旨（見原審卷(二)第十一頁起），原判決仍為上開論述，核與卷
內資料已有不符。又原判決理由貳、二之(七)雖認定上訴人二人自
九十一年五月二日起至三十日止，委託買進（賣出）價格高（低
）於成交價或以漲（跌）停板價格委託，影響世峰公司之股價，
但並未載明所憑之證據及其認定之理由（見原判決第四十頁起）
。上訴人二人否認有上揭犯行，甲○○並於原審聲請傳喚證人即
任職於櫃買中心並製作本案告發書之劉弟勇到庭，欲證明甲○○
於九十一年五月間未有任何影響股價之情事（見原審卷(二)第一二
七頁起）。原審雖以證人劉弟勇於第一審已到庭作證，並經檢察
官及辯護人交互詰問，其陳述明確，認無再行傳訊之必要（見原
判決第五十四頁起）。然原判決理由貳、二之(四)所載上揭櫃買中
心九十一年八月二十八日（九一）證櫃交字第三五００七號函暨
其所附告發書等資料，係就世峰公司股價自九十一年三月一日起
至同年四月三十日止，有不法炒作嫌疑，函送調查局告發；其中
附件五所列世峰公司成交價異常表、附件六天剛資訊公司等之交
易明細表、附件七委託成交對應表、附件八相對成交對應表、附
件九特定時段委託成交比重表、附件十投資人開盤委託比重表等
資料，亦是指九十一年三月一日起至同年四月三十日止之交易情
形，有上揭函件及檢送之資料在卷可憑（見偵查卷(四)第一一八至
一二０頁）；而證人即承辦人員劉弟勇於第一審所證述內容，仍
僅及世峰公司股價自九十一年三月一日起至同年四月三十日止
之變化情形，以及提出告發之經過（見第一審卷(四)第一七二至一
八二頁）。上揭證據，均係指世峰公司自九十一年三月一日起至
同年四月三十日止股票交易情形。究竟上訴人二人於九十一年五
月份有無原判決所指之違反證券交易法之犯行，事實欠明，自有
再傳喚證人劉弟勇到庭作證之必要。原審就此部分未詳加調查說
明，遽行判決，併有應於審判期日調查之證據而未予調查及判決
理由不備之違法。上訴意旨執以指摘，尚非全無理由，應認原判
決有撤銷發回更審之原因。
據上論結，應依刑事訴訟法第三百九十七條、第四百零一條，判
決如主文。
中    華    民    國  九十九  年    七    月  二十三  日
                      最高法院刑事第九庭
                          審判長法官  邵  燕  玲
                                法官  李  伯  道
                                法官  孫  增  同
                                法官  李  英  勇
                                法官  陳  國  文
本件正本證明與原本無異
                                      書  記  官
中    華    民    國  九十九  年    七    月  二十七  日
                                                      Ｅ

司法院資訊處製作；財團法人民間司法改革基金會備份。
